臺灣苗栗地方法院民事裁定　　　　　　　　100年度聲字第2號
聲　請　人　王尚智
　　　　　　齊榮蘭
　　　　　　王尚義
　　　　　　王月菊
　　　　　　王尚勇
相　對　人　林振弘
上列當事人間聲請停止執行事件，本院裁定如下：
    主  文
停止強制執行之聲請駁回。
    理  由
一、按執行名義成立後，如有消滅或妨礙債權人請求之事由發生
    ，債務人得於強制執行程序終結前，向執行法院對債權人提
    起異議之訴。如以裁判為執行名義時，其為異議原因之事實
    發生在前訴訟言詞辯論終結後者，亦得主張之；強制執行程
    序開始後，除法律另有規定外，不停止執行。有回復原狀之
    聲請，或提起再審或異議之訴，或對於和解為繼續審判之請
    求，或提起宣告調解無效之訴、撤銷調解之訴，或對於許可
    強制執行之裁定提起抗告時，法院因必要情形或依聲請定相
    當並確實之擔保，得為停止強制執行之裁定。強制執行法第
    14條第1 項、第18條分別定有明文。又所謂有停止強制執行
    之必要，固由法院依職權裁量定之，然法院為此決定，應就
    異議之訴在法律上是否顯無理由，以及如不停止執行，將來
    是否難於回復執行前之狀態，及倘予停止執行，是否無法防
    止債務人濫行訴訟以拖延執行，致債權人之權利無法迅速實
    現等各種情形予以斟酌，以資平衡兼顧債務人即債權人雙方
    之利益（最高法院98年度台抗字第375 號判裁定要旨參照）
    。
二、本件聲請意旨略以：本院99年度司執字第15932 號拆屋還地
    執行事件之執行債務人楊王月荷，前向臺灣桃園地方法院陳
    報拋棄被繼承人王中峙之遺產，經該院以99年度桃院永家豪
    99年度司繼字第343 號函准予備查在案，依民法第1175條規
    定，溯及於繼承開始時發生效力。故相對人對聲請人所提本
    院96年度訴字第188 號拆屋還地訴訟事件，於第二審追加無
    繼承權之楊王月荷為被告，為當事人不適格，該第二審判決
    及最高法院所為之駁回上訴裁定均非適法，以此確定判決為
    執行名義之上開執行事件即無所附麗，應予撤銷，爰依法先
    聲請強制停止執行等語。
三、聲請人固於相對人對聲請人之執行名義（即本院96年度訴字
    第188 號、臺灣高等法院臺中分院97年度上字第121 號、98
    年度上更字(一)第12號判決、最高法院99年度台上字第357 號
    裁定，下稱系爭執行名義）成立後，強制執行程序終結前，
    對相對人提起債務人異議之訴，經本院100 年度訴字第9 號
    受理在案（下稱系爭異議之訴），並聲明本院99年度司執字
    第15932 號執行事件之強制執行程序應予撤銷。查聲請人於
    系爭異議之訴係主張系爭執行名義，認訴外人楊王月荷為王
    中峙之繼承人，而楊王月荷已辦理拋棄繼承，經臺灣桃園地
    方法院以民國99年11月21日桃院永家豪99年度繼字第343 號
    公告准予備查，楊王月荷拋棄繼承溯及於95年7 月31日王中
    峙死亡時發生效力，系爭執行名義仍將楊王月荷列為被告乃
    當事人不適格，並非適法等語。惟楊王月荷有無拋棄繼承，
    對
    本件聲請人於系爭執行名義審理時之當事人是否適格，並無
    影響，蓋縱楊王月荷拋棄繼承，本件聲請人仍為適格之當事
    人，故聲請人於系爭異議事件主張之事實，縱認屬實，亦非
    屬消滅或妨礙相對人對聲請人請求之事由。此外，聲請人復
    未主張系爭執行名義成立後，有其他消滅或妨礙相對人對聲
    請人請求之事由發生。是聲請人以前揭情詞提起債務人異議
    之訴，難認為有理由，自無停止本院99年度司執字第15932
    號執行事件之必要，揆諸首開說明，聲請人據此聲請停止強
    制執行，非有理由，應予駁回。
四、至聲請人於100 年1 月11日另具狀陳稱已向最高法院提起再
    審之訴（檢附再審聲請狀並無最高法院收文章），主張本件
    有強制執行法第18條第1 項所定因提起再審，而有停止強制
    執行必要之事由，惟強制執行法第18條第2 項所謂之法院，
    係指受理同法第18條第1 項再審之訴之法院，而非實施強制
    執行之執行法院，受訴法院包括第一、二、三審之法院，以
    訴訟繫屬為斷，聲請人既向最高法院提起再審，關於此部分
    有無停止強制執行之必要，應由受理再審之訴之最高法院管
    轄，本院並無管轄權，聲請人誤向本院主張，是此部分俟本
    院查明再審訴訟繫屬法院後，另為移轉管轄之裁定，附此敘
    明。
中    華    民    國   100    年    1     月    12    日
                  民事庭法  官  吳國聖
以上正本係照原本作成。
如不服本裁定應於送達後10日內向本院提出抗告狀，並繳納抗告
費新臺幣1,000元。
                        書記官  楊思賢
中    華    民    國   100    年    1     月    12    日